【裁判字號】    92,訴更,3
【裁判日期】    921031
【裁判案由】    違反著作權法
【裁判全文】
臺灣高雄地方法院刑事判決                            九十二年度訴更字第三號
    公  訴  人  臺灣高雄地方法院檢察署檢察官
    被      告  甲○○
右列被告因違反著作權法案件，經檢察官提起公訴（九十一年度偵字第二五七七五號
），經本院於九十二年三月七日以九十二年度訴字第五六七號判決公訴不受理，檢察
官上訴後，再經臺灣高等法院高雄分院於九十二年七月三十一日以九十二年度上訴字
第七八五號判決撤銷發回，本院行準備程序時，被告就被訴事實為有罪之陳述，本院
裁定行簡式審判程序並判決如左：
    主  文
本件公訴不受理。
    理  由
一、公訴意旨係以：甲○○係設於高雄市鼓山區○○○路十二號「３５８網路」之負
    責人，明知「暗黑破壞神II毀滅之王」電腦程式遊戲軟體（下稱系爭軟體），係
    松崗科技股份有限公司（下稱松崗公司）享有著作財產權之電腦程式著作，未經
    著作財產權人松崗公司之同意或授權，不得意圖出租而擅自重製松崗公司所享有
    著作財產權之系爭軟體電腦程式著作，亦不得擅自以出租之方法侵害松崗公司所
    享有之系爭軟體電腦程式著作財產權。詎甲○○竟基於意圖出租而重製之概括犯
    意，未經著作財產權人松崗公司之同意或授權下，於民國九十一年八月中旬某日
    ，自網際網路上下載系爭軟體，連續重製於其所有放置於上址「３５８網路」之
    九十一台之電腦主機硬碟中，再基於擅自出租之概括犯意，在上址以每小時收費
    新臺幣（下同）十元之方式，出租予不特定客人打玩使用系爭軟體，藉以營利並
    侵害松崗公司系爭軟體電腦程式著作財產權。嗣於九十一年十月三十一日下午五
    時二十分許，經警持本院所核發之搜索票，在上址「３５８網路」內當場查獲，
    並扣得甲○○所有內含已安裝系爭軟體之電腦九十一台（各含主機、螢幕、滑鼠
    及鍵盤一個）。因認被告係犯修正前著作權法第九十一條第二項之意圖出租而擅
    自以重製方法侵害他人之著作財產權罪及第九十二條之擅自以出租之方法侵害他
    人之著作財產權罪等語。
二、按著作權之授權利用，有專屬授權與非專屬授權之分。非專屬授權，著作財產權
    得授權多人，不受限制；專屬授權，則係獨占之許諾，著作財產權人不得再就同
    一權利更授權第三人使用，甚至授權人自己亦不得使用該權利。專屬授權之被授
    權人於其被授權之範圍內既獨占利用著作財產權，則其權利之被侵害與原著作財
    產權人之權利被侵害，並無不同，自係犯罪之直接被害人，而得依法提起告訴或
    自訴。最高法院八十六年度台上字第三六一二號判決要旨可資參照。查本件系爭
    軟體之著作權人係美商Havas Interactive Inc.，其授權告訴人松崗公司之內容
    ，係依其與松崗公司簽訂之「跨國授權及銷售契約」（International License
    And Distribution Agreement）內容，該契約之專屬授權告訴人松崗公司得於我
    國境內散布（在我國法包含出租、出借、出售三種權能）系爭軟體之本土化版本
    （參見該契約第二條 (a)Subject to the terms and conditions of this
    Agreement,Company hereby appoints Distributor as an
    independent,exclusive distributor of Localized Company Products solely
    in the Territory,and Distributor hereby accepts such appointment.All
    rights not expressly granted to Distributor hereunder are reserved by
    Company），而被授權人即告訴人松崗公司在與行銷或販賣系爭軟體著作權無關
    之場合，禁止使用、重製、列印或展示系爭軟體（參見該契約第三條
    (j)(5)Copying.To refrain from permitting the copying of Company
    Software onto any other media for purposes of redistribution to others
    wether for profit,promotion or otherwise,and not to use,copy,print or
    display any Company software,or permit any Dealer to use,copy,print or
    display any Company Software,in any manner except in connection
    with,and for the purpose of,marketing and selling copies of Company
    Software to others in accordance with this
    Agreemwnt.），其反面解釋即為在與行銷或販賣系爭軟體有關之情況下，告訴人
    松崗公司得使用、重製、列印及展示系爭軟體，是告訴人松崗公司於我國境內，
    就系爭軟體之出租權，及與銷售系爭軟體有關場合之重製權，均享有原著作權人
    之專屬授權，依前開最高法院判決要旨，本件告訴應為適法，合先敘明。
三、又查被告行為後，著作權法部分條文已於九十二年七月九日修正公布，並自同年
    月十一日生效，惟被告之行為無論依修正前著作權法第九十一條第二項及第九十
    二條規定論處，或依修正後著作權法第九十一條第一項及第九十二條第一項規定
    論處，依修正前及修正後著作權法第一百條規定，均須告訴乃論，先予敘明。
四、又按告訴乃論之罪，告訴人於第一審辯論終結前，得撤回其告訴；又告訴經撤回
    者，法院應諭知不受理之判決。刑事訴訟法第二百三十八條第一項及第三百零三
    條第三款定有明文。本件被告因違反著作權法案件，經檢察官提起公訴，茲據告
    訴人松崗公司於本院審理中，聲請撤回其告訴，有撤回告訴狀一件附卷可參，揆
    諸前開法律規定及本院說明，爰不經言詞辯論，逕為諭知不受理之判決。
據上論結，應依刑事訴訟法第三百零三條第三款、第三百零七條，判決如主文。
中      華      民      國    九十二    年      十      月    三十一    日
                                  臺灣高雄地方法院刑事第四庭
                                      法  官  陳業鑫
右為正本證明與原本無異。
如不服本判決，應於送達後十日內，向本院提出上訴狀。
                                      書記官  陳素徵
中      華      民      國    九十二    年      十      月    三十一    日


司法院資訊處製作；財團法人民間司法改革基金會備份。
